臺灣新竹地方法院刑事裁定　　　　　　　100年度聲判字第6號
聲　請　人　廖清光
代　理　人　陳宗佑律師
被　　　告　廖金榮
上列聲請人因告訴被告偽造文書等案件，不服臺灣高等法院檢察
署檢察長駁回再議之處分（100 年度上聲議字第1606號），聲請
交付審判，本院裁定如下：
    主    文
聲請駁回。
    理    由
一、按告訴人不服上級法院檢察署檢察長或檢察總長認再議為無
    理由而駁回之處分者，得於接受處分書後10日內委任律師提
    出理由狀，向該管第一審法院聲請交付審判；法院認為交付
    審判之聲請不合法或無理由者，應駁回之，刑事訴訟法第25
    8條之1、第258 條之3第2項前段分別定有明文。次按刑事訴
    訟法第258條之1規定告訴人得向法院聲請交付審判，係新增
    對於「檢察官不起訴或緩起訴裁量權」制衡之一種外部監督
    機制，法院僅就檢察官所為不起訴或緩起訴之處分是否正確
    加以審查，以防止檢察機關濫權，依此立法精神，本條之適
    用一方面係強制告訴人先循檢察機關內部之監督機制救濟無
    效果後，始由法院為之，另方面亦促使檢察機關內部省視其
    不起訴處分是否妥當，法院有最終審查權，並非以法院為檢
    察官偵查之延伸，法院不負擔偵查之作為；交付審判之制度
    雖賦予法院於告訴人交付審判之聲請裁定准否前，可依同法
    第258條之3第3 項規定為「必要之調查」，然法院於審查交
    付審判之聲請有無理由時，應以審酌告訴人所指摘不利被告
    之事證未經檢察機關詳為調查或斟酌，或不起訴處分書所載
    理由違背經驗法則、論理法則及證據法則為限，方符本條係
    為制衡檢察官起訴裁量權之立法意旨。且同法第260 條對於
    不起訴處分已確定或緩起訴處分期滿未經撤銷因發現新事實
    新證據者得再行起訴之規定，其立法理由說明本條所謂不起
    訴處分已確定者，包括「聲請法院交付審判復經駁回者」之
    情形在內，故法院調查之範圍，應僅限於偵查中曾顯現之證
    據，不得再就告訴人新提出之證據再為調查，亦不可蒐集偵
    查卷外之證據，否則，不僅有違向法院聲請交付審判制度之
    立法精神並將與同法第260 條之再行起訴規定混淆，亦使法
    院兼任偵查任務而有回復「糾問制度」之虞。又法院裁定交
    付審判，即如同檢察官提起公訴使案件進入審判程序，是法
    院裁定交付審判之前提，必須偵查卷內所存證據已符合刑事
    訴訟法第251條第1項規定「足認被告有犯罪嫌疑」檢察官應
    提起公訴之情形，亦即該案件已經跨越起訴門檻，否則，縱
    或法院對於檢察官所認定之基礎事實有不同判斷，但如該案
    件仍須另行蒐證偵查始能判斷應否交付審判者，因交付審判
    審查制度並無如同再議救濟制度得為發回原檢察官續行偵查
    之設計，法院仍應依同法第258條之3第2 項前段規定，以聲
    請無理由裁定駁回，合先敘明。
二、本件聲請人廖清光前以被告廖金榮涉嫌偽造文書等案件向臺
    灣新竹地方法院檢察署檢察官提出告訴，經該署檢察官偵查
    後以100年度偵字第688號為不起訴處分後，聲請人不服，聲
    請再議，嗣經臺灣高等法院檢察署檢察長認再議無理由，於
    民國100年3月3日以100年度上聲議字第1606號處分書駁回再
    議之聲請，且於同年3月9日送達於聲請人之受僱人代為收受
    ，聲請人則於同年3 月17日委由陳宗佑律師具狀向本院提出
    交付審判之聲請等情，業據本院依職權調閱臺灣新竹地方法
    院檢察署、臺灣高等法院檢察署本案所有偵查卷宗查核屬實
    ，並有臺灣高等法院檢察署100年3月25日檢紀光字第100000
    0351號函、送達證書、本院收狀章等件附卷可查（見100 年
    度偵字第688號卷第16至17頁、本院卷第1頁），是以聲請人
    於收受上開處分書後10日內委由律師向本院提出交付審判之
    聲請，程式上並無不合，先此說明。
三、本件聲請交付審判意旨略以：
(一)、被告廖金榮稱，「其祖母徐宜妹將聲請人之存摺及印鑑交由
    其保管，然為分產所為之匯款係廖玉嬌所為」，與常理不合
    ：
    如按廖金榮所稱，徐宜妹為分配財產而將聲請人之存摺及印
    鑑交由其保管，則徐宜妹欲分配祖產，應係委託廖金榮辦理
    ，且此亦較為方便、迅速，何以徐宜妹不委託廖金榮，反係
    另外委託廖玉嬌前往銀行辦理匯款？此顯悖於常理。又於99
    年11月16日偵查庭訊時，相干證人更均口徑一致陳述聲請人
    之帳戶存摺及印鑑章交由祖母徐宜妹保管，過份巧合與聲請
    人所提出事實完全相悖，尤其證人所證述聲請人及聲請人之
    母徐宜妹間委交保管之關係，證人竟不分親疏均知曉此情，
    如何得知？誠啟人疑竇，得合理懷疑係維護被告廖金榮所為
    之飾詞，甚至再觀廖金榮先稱係其祖母徐宜妹將聲請人之存
    摺及印鑑交付其保管；由聲請人帳戶內匯出款項係分配祖產
    ，且為胞姐廖玉嬌所為，證人徐宜妹、廖玉嬌亦作此說。然
    99年11月16日偵查庭訊時廖金榮又稱，上述匯款係借款償還
    ，與第一次庭訊時之陳述及其他證人證詞明顯矛盾，顯係臨
    訟編撰，殊不足採。加以證人徐宜妹年邁昏聵且不識字，其
    證詞亦恐係受廖金榮指使，反觀廖金榮答詢「存摺及印章在
    匯款時係由何人保管」之問題時，僅答以「匯款係由廖玉嬌
    所為」，更顯答非所問，避重就輕，尋求脫罪之意圖甚為明
    顯。本案匯款顯係廖金榮夥同廖玉嬌，由廖金榮提供存摺及
    印鑑，廖玉嬌填寫匯款書，2 人擅自匯款，其偽造文書及侵
    占之罪行昭然若揭。
(二)、聲請人教育程度不高，其於偵查庭訊時之陳述，雖不精確，
    然確屬事實，並非前後不一：
    查，上開不起訴處分書稱：聲請人於庭訊時之陳述先為「其
    不清楚臺灣銀行帳戶內款項為何人所有」，後稱：「臺灣銀
    行帳戶內款項為其母親即徐宜妹所給」，因此該筆款項來源
    前後明顯不一，此一認定顯有誤解。按聲請人臺灣銀行帳戶
    內之款項，係祖產出售於建商所得，以聲請人教育程度不高
    ，且聲請人既不識字又僅懂客語之狀況下，所答稱「不清楚
    款項為何人所有」，實係指「該筆款項為我所有，然而未來
    將再分配給其他兄弟姊妹」而言。聲請人後稱「臺灣銀行帳
    戶內款項為其母親徐宜妹所給」，亦不與此牴觸，蓋基於我
    國孝道習俗，祖產變賣所得款項由母親主導管理及分配，匯
    入聲請人帳戶，再另外商量如何為進一步之分配，符合我國
    社會之常情。是以，聲請人臺灣銀行帳戶內之款項係出售祖
    產所得，並由母親主導匯入聲請人帳戶，待日後另外與其他
    兄弟姊妹商量分配方式，應無疑義。
(三)、本案中廖金榮與廖玉嬌於92年2 月間，將聲請人臺灣銀行帳
    戶內之款項分二次匯出新臺幣300 萬元及193 萬6,656 元於
    廖沈秋妹及廖玉嬌名下帳戶，並未注意94年12月31日前遺產
    及贈與稅法第22條贈與人贈與稅免稅額每年100 萬元之規定
    ，且未辦理贈與稅申報，致使聲請人遭財政部臺灣省北區國
    稅局93年度財贈字第H1Ｚ00000000000號處分書以短漏贈與稅
    為由，處以33萬7,000 元之罰鍰，倘若聲請人知情，豈可能
    任由自己遭受處分，而倘若如證人徐宜妹所言，聲請人帳戶
    內金錢均為伊所有，即為利用聲請人為存款名義人者，亦應
    會留意運用不致損及聲請人權益莫名令聲請人受罰，以免爾
    後須賠償損害，始合於常情。然本案均未就上開矛盾處對被
    告及證人徐宜妹詳加調查，即遽認被告及證人說詞為真，顯
    有應調查而未調查之證據，本案應係廖金榮及廖玉嬌為求將
    財物早日得手，不顧聲請人可能之贈與稅負擔以及漏稅處罰
    ，不依常情逐年匯款分產以避稅，亦未為聲請人申報贈與稅
    或通知其申報，致使聲請人受國稅局課處罰鍰，更可得知聲
    請人對於廖金榮及廖玉嬌之匯款並不知情，是2 人之匯款顯
    非聲請人所授權。由此可知，廖金榮與廖玉嬌涉嫌偽造文書
    及侵占聲請人之財產，其理甚明。
(四)、末查，聲請人於偵訊時因語言不通亦不識字，故不甚了解檢
    察官提問，就此為確切之答覆及陳述，顯然遭檢察官誤解聲
    請人自認帳戶存摺、印鑑均交由母親徐宜妹保管，帳戶內金
    錢亦為徐宜妹所有之誤謬，然而畢竟銀行帳戶為聲請人所有
    ，聲請人主張帳戶為被告保管之下且並未授權被告或他人領
    款時，確實帳戶內之領款往來對象竟有被告之生母、胞姐，
    則是否與被告間有何互通不免應抱存疑，竟遽又僅單單採信
    其相關人等之證詞，此調查證據實有諸多疑義，另聲請人則
    因11月16日庭訊時檢察署同時傳喚聲請人之母徐宜妹，聲請
    人事母至孝，且被告為昔日疼愛有加之養子，再再使聲請人
    於語言不通之情狀下不善於表達對被告不利之指控；然而聲
    請人之養女廖淑靜與聲請人溝通無礙，配偶廖龍秋娥則與聲
    請人及被告朝夕相處，對於被告謀奪財產之後遺棄養父、母
    之惡行等事實如何發展甚為客觀知悉，故請求傳喚上開2 人
    調查，孰料也未被獲准調查。
(五)、承上，原不起訴處分書對被告不予起訴，偵查殊有違誤並有
    諸多疏漏，與事實不符，而臺灣高等法院檢察署100 年度上
    聲議字第1606號處分書就聲請人再議理由亦未加審酌，為此
    依法於法定期間內狀請  鈞院鑒核，懇請迅賜裁定准將本案
    交付審判，以茲救濟違失，而障善良等語。
四、聲請人廖清光以被告廖金榮為其養子，聲請人廖清光於88年
    4月9日，在臺灣銀行竹北分行開立帳號000000000000號帳戶
    後，即將該帳戶之存摺及印鑑章交付被告廖金榮保管，詎被
    告廖金榮竟基於意圖為自己不法所有及行使偽造私文書之犯
    意，利用保管聲請人廖清光臺灣銀行帳戶存摺及印鑑章之機
    會，未經聲請人廖清光同意或授權，於92年2 月18日，前往
    臺灣銀行竹北分行，盜蓋聲請人廖清光印鑑章於臺灣銀行存
    摺存款取款憑條後，再持向臺灣銀行竹北分行承辦人員而據
    以行使，提領現金2筆分別為300萬元及193萬6,656元，並隨
    即存入其生母廖沈秋妹、堂姐廖玉嬌之帳戶內，將上開款項
    予以侵占入己，致生損害於聲請人廖清光及臺灣銀行竹北分
    行提款業務之正確性。嗣於99年5 月30日，經聲請人廖清光
    查核臺灣銀行帳戶之存摺，始查悉上情。因認被告廖金榮涉
    有刑法第335條第1項之侵占、同法第216條、第210條之行使
    偽造私文書等罪嫌云云，經臺灣新竹地方法院檢察署檢察官
    偵查結果以：
(一)、訊據被告廖金榮堅決否認涉有上開偽造文書等犯行，辯稱：
    告訴人廖清光因具有自耕農身分，伊祖母即徐宜妹有借用告
    訴人名義購買土地，實際上為徐宜妹所出資購買，告訴人再
    將臺灣銀行帳戶存摺及印鑑章交付徐宜妹保管，嗣因政府徵
    收並有獎勵措施，徐宜妹即以告訴人名義將上開土地出售予
    建設公司，建設公司再撥款至告訴人臺灣銀行帳戶內，徐宜
    妹為妥善分配款項，會將告訴人臺灣銀行帳戶存摺及印鑑章
    ，交付伊或堂姐廖玉嬌辦理，然上揭2 筆款項，並非伊前往
    辦理等語。
(二)、經查，告訴人到庭先自承：被告為其養子，其不清楚臺灣銀
    行帳戶內款項為何人所有等語，復又改稱：臺灣銀行帳戶內
    款項為其母親即徐宜妹所給，卻遭被告領走云云，是告訴人
    就臺灣銀行帳戶內款項之來源，前後陳述已有明顯不一，其
    所為之指訴是否屬實，即有可疑。又觀諸卷附之告訴人與豐
    邑建設股份有限公司（下稱豐邑公司）於91年4 月15日簽訂
    之買賣契約書，豐邑公司係向告訴人購買「新竹縣縣治遷建
    第二期區段徵收申請優先購買回土地」之權利，買賣總價為
    1,224萬4,320元，簽約時給付第一期款為122萬4,432元，第
    二期為489萬7,728元，第三期款為612萬2,160元，前揭第一
    、二期款項並分別於91年4月18日、91年6月10日分別匯入告
    訴人臺灣銀行帳戶內，有買賣契約書及告訴人臺灣銀行帳戶
    明細各1 份在卷可稽，足認告訴人臺灣銀行帳戶內款項，乃
    係自豐邑公司所取得之價款。再者，證人徐宜妹到庭證稱：
    告訴人臺灣銀行帳戶存摺為伊負責保管，帳戶內金錢均為伊
    所有，伊有於92年2 月18日，委託廖玉嬌前往臺灣銀行竹北
    分行匯款2 筆款項至廖沈秋妹及廖玉嬌帳戶等語；證人廖玉
    嬌則到庭證稱：伊祖母徐宜妹曾借用告訴人名義購買土地，
    告訴人有將臺灣銀行帳戶之存摺及印鑑章交付徐宜妹保管，
    嗣因土地徵收補助，徐宜妹有於92年2 月18日委託伊自告訴
    人臺灣銀行帳戶提領2筆款項，其中1 筆為300萬元匯款至伊
    帳戶內，作為補貼伊先前出資購地款項，另1筆提領193萬6,
    656元後，伊湊足200萬元再匯款至廖沈秋妹帳戶，作為清償
    徐宜妹前向廖沈秋妹借貸購地款項之用等語；證人廖沈秋妹
    到庭證稱：告訴人為伊小叔，被告自幼過繼予告訴人，伊實
    曾出資200萬元，交付徐宜妹購地，上揭200萬元為徐宜妹還
    伊之款項；證人即告訴人之連襟劉興廣到庭證稱：家族成員
    確實曾出資交付徐宜妹，再以告訴人名義購地，告訴人臺灣
    銀行帳戶均由徐宜妹保管，土地徵收之補償金再匯入告訴人
    臺灣銀行帳戶內等語；證人即被告之生父廖清亮到庭證稱：
    告訴人為伊胞弟，被告自幼過繼予告訴人，家族成員會將金
    錢交付徐宜妹，徐宜妹有借用告訴人名義購地等語。是以，
    依上開證人之證述，足認徐宜妹確實曾借用告訴人之名義購
    地，告訴人亦將臺灣銀行帳戶之存摺及印鑑章交付徐宜妹保
    管，嗣因該地遭政府徵收後，豐邑公司再向告訴人購買「新
    竹縣縣治遷建第二期區段徵收申請優先購買回土地」之權利
    ，故告訴人臺灣銀行帳戶內款項，應係由豐邑公司依契約撥
    款至告訴人臺灣銀行帳戶內，徐宜妹再於92年2 月18日委由
    廖玉嬌前往臺灣銀行竹北分行代為匯款。從而，被告辯稱其
    無告訴意旨所指之侵占及行使偽造私文書犯行，應屬有據，
    尚難僅憑告訴人之片面指訴，即遽令被告負擔上開罪責。此
    外，復查無其他積極證據足認被告有何不法犯行，揆諸首揭
    法條及判例意旨，應認其犯罪嫌疑不足。
五、聲請人不服而向臺灣高等法院檢察署提起再議，經該署以10
    0 年度上聲議字第1606號處分書駁回再議之聲請，其理由略
    為：
(一)、再議意旨指摘原檢察官縱採信聲請人之母親證詞，仍應訊明
    聲請人之母是否對交易明細清楚了解，以及聲請人請求傳喚
    證人廖淑靜及廖龍秋娥指證被告廖金榮之謀奪私財之惡行云
    云，惟原檢察官已查明本件係聲請人之母徐宜妹借用聲請人
    之名義購地，聲請人亦將臺灣銀行帳戶之存摺及印鑑章交付
    徐宜妹保管，則聲請人之母徐宜妹是否對交易明細有所掌握
    了解，本非局外人之聲請人所得過問，縱徐宜妹遭被告詐騙
    ，亦與聲請人無關，至於聲請人請求傳喚證人到庭證述乙節
    ，蓋本件原檢察官已傳喚過證人徐宜妹、證人廖玉嬌、證人
    廖沈秋妹、證人即聲請人之連襟劉興廣等人到庭證述明確，
    聲請人復未指出傳喚該等證人有何新事證足以推翻土地買賣
    非證人徐宜妹所為，該等傳喚自無必要，再議意旨所指，尚
    嫌無據。
(二)、本件原檢察官所為不起訴之處分，經核尚無不合，再議意旨
    猶執前詞，予以指摘，難認為有理由。
六、本院查：
    按犯罪事實應依證據認定之，無證據不得認定犯罪事實，刑
    事訴訟法第154條第2項定有明文。又告訴人之告訴，係以使
    被告受刑事訴追為目的，是其陳述是否與事實相符，仍應調
    查其他證據以資審認，最高法院著有52年台上字第1300號判
    例足資參照。次按認定不利於被告之事實，須依積極證據，
    苟積極證據不足為不利於被告事實之認定時，即應為有利於
    被告之認定，更不必有何有利之證據；且事實之認定，應憑
    證據，如未能發現相當證據，或證據不足以證明，自不能以
    推測或擬制之方法，以為裁判基礎；而認定犯罪事實所憑證
    據，雖不以直接證據為限，間接證據亦包括在內，然無論直
    接或間接證據，其為訴訟上之證明，須於通常一般之人均不
    致有所懷疑，而得確信其為真實之程度者，始得據為有罪之
    認定，若其關於被告是否犯罪之證明未能達此程度，而有合
    理性懷疑之存在，致使無從形成有罪之確信，根據「罪證有
    疑，利於被告」之證據法則，即不得遽為不利被告之認定（
    參照最高法院30年上字第816 號、40年臺上字第86號、76年
    臺上字第4986號判例）。本件聲請人原告訴意旨，業據臺灣
    新竹地方法院檢察署檢察官詳予偵查，並以前述不起訴處分
    書論述其理由甚詳，復經臺灣高等法院檢察署檢察長再詳加
    論證而駁回聲請人再議之聲請。今聲請人仍執前於偵查程序
    中所為之相同指訴，認被告廖金榮涉有刑法第335條第1項侵
    占及同法第216條、第210條行使偽造私文書等罪嫌，本院依
    職權調閱臺灣新竹地方法院檢察署99年度他字第1748號、10
    0 年度偵字第688號及臺灣高等法院檢察署100年度上聲議字
    第1606號卷宗審查後，除引用上開不起訴處分書、駁回再議
    處分書所載之理由而不再贅述外，就聲請人本件交付審判之
    聲請應予駁回之理由，另補充如下：
(一)、被告廖金榮就聲請人廖清光本案告訴情節，於99年9 月16日
    接受檢察事務官詢問時，已明確供稱：「我的生父是廖清亮
    ，廖清亮是廖清光的親哥哥，我大約4、5歲時出養給廖清光
    ，廖清光因具有自耕農身分，我的祖母徐宜妹就出資並借用
    廖清光名義購買土地，且先登記在廖清光名下，但實際上是
    徐宜妹在管理財產，而廖清光一開始就將系爭臺灣銀行竹北
    分行帳戶之存摺、印章交由徐宜妹保管，上開土地嗣因政府
    徵收並有相關獎勵措施，徐宜妹將獎勵的權利賣給建設公司
    ，價金即為建設公司匯入系爭臺灣銀行竹北分行帳戶之 122
    萬4,432 元、489萬7,728元，後來徐宜妹為了要分配財產，
    有時會將該帳戶存摺、印章交給我，或有時交給另外一個堂
    姐廖玉嬌或是我的養母龍秋娥，但廖清光指訴自系爭臺灣銀
    行竹北分行帳戶匯出300 萬元、193萬6,656元不是我辦的，
    我也不知道是誰辦的，徐宜妹當時有談到要分財產，那時全
    家人都在，因為土地徵收配地會有一些價差的問題，所以我
    想匯給我生母廖沈秋妹及親姊姊廖玉嬌的這兩筆款項應該就
    是補償的部分」等語（見99年度他字第1748號卷第20至21頁
    ），繼於99年11月16日接受檢察事務官詢問時則補充陳稱：
    忘記是何人申辦系爭臺灣銀行竹北分行帳戶，不知道當初申
    辦該帳戶之目的等語（見99年度他字第1748號卷第34頁），
    徵諸被告廖金榮2 次接受檢察事務官詢問時所為之陳述，內
    容並無齟齬扞格之處，聲請意旨所指被告廖金榮於偵查中先
    稱由聲請人帳戶內匯出款項係分配祖產所用，又稱上開匯款
    係為償還借款，所述明顯矛盾，顯係臨訟編撰云云，核與卷
    內事證不符，尚無可採。
(二)、反觀聲請人廖清光於偵查中接受檢察事務官詢問時，先供稱
    ：不知道系爭臺灣銀行竹北分行帳戶申辦緣由，也不知道帳
    戶內款項為何人所有等語（見99年度他字第1748號卷第34頁
    ），復又改稱：臺灣銀行竹北分行帳戶內款項為其母親所給
    ，卻遭被告廖金榮領走等語（見99年度他字第1748號卷第35
    至36頁），所述前後不一，已難採信。又依卷附聲請人於偵
    查中提出其與豐邑公司在91年4 月15日簽訂之買賣契約書記
    載（見99年度他字第1748號卷第19至52頁），豐邑公司係向
    聲請人購買「新竹縣縣治遷建第二期區段徵收申請優先買回
    土地」之權利，買賣總價款為1,224萬4,320元，本約成立時
    豐邑公司應給付第一期款122萬4,432元，抽籤後3 日內豐邑
    公司應給付第二期款489萬7,728元，待配地完成，辦理產權
    移轉登記完畢之同時，豐邑公司應給付聲請人第三期款 612
    萬2,160 元；而聲請人廖清光所有系爭臺灣銀行竹北分行帳
    戶分別於91年4月18日、91年6月10日，各有託收票款122 萬
    4,432元、489萬7,728元存入該帳戶內，旋於92年2月18日遭
    人填寫取款憑條並蓋用聲請人廖清光之印章，自該帳戶提領
    193萬6,656元同時轉存入廖沈秋妹名下帳戶（轉存金額為20
    0萬元），及提領300萬元同時轉存入廖玉嬌名下帳戶乙節，
    亦有系爭臺灣銀行竹北分行帳戶存摺封、底頁暨內頁交易明
    細影本各乙份、臺灣銀行92年2 月18日取款憑條、存入憑條
    各2紙存卷為憑（見99年度他字第1748號卷第5至11頁），固
    可認系爭臺灣銀行竹北分行帳戶內所存入、嗣遭提領轉存之
    上開2 筆款項，確為豐邑公司依契約約定所給付向聲請人廖
    清光購買「新竹縣縣治遷建第二期區段徵收申請優先買回土
    地」權利之第一期、第二期買賣價款無誤。惟前揭經徵收之
    土地原係聲請人廖清光之母徐宜妹實際出資而借用聲請人之
    名義所購買，聲請人乃將系爭臺灣銀行竹北分行帳戶之存摺
    、印章交由徐宜妹保管使用，嗣該地遭政府徵收，相關徵收
    補助等款項即匯入聲請人所有系爭臺灣銀行竹北分行帳戶內
    ，徐宜妹旋於92年2 月18日委由聲請人廖清光之姪女廖玉嬌
    前往臺灣銀行竹北分行分別提領193萬6,656元、300 萬元，
    並代為轉匯予廖玉嬌及聲請人之兄嫂廖沈秋妹等情，業據證
    人徐宜妹於檢察事務官詢問時供稱：「廖清光所有系爭臺灣
    銀行竹北分行帳戶存摺都是我藏著，帳戶內金錢是我的，我
    有於92年2月18日叫廖玉嬌前往臺灣銀行竹北分行匯款2筆款
    項給廖玉嬌及廖沈秋妹」等語（見99年度他字第1748號卷第
    36頁）、證人廖玉嬌到庭供稱：「徐宜妹曾借用廖清光名義
    購買土地，是徐宜妹出錢的，因為土地徵收補助款需要用廖
    清光名義申辦，且匯款也是匯到廖清光帳戶，所以當初廖清
    光臺灣銀行竹北分行帳戶的存摺及印章才會放在徐宜妹那邊
    ，後來那塊地被徵收，徐宜妹於92年2 月18日叫我從系爭臺
    灣銀行竹北分行帳戶提領2 筆款項，其中我匯了1筆300萬元
    給自己，是因為徐宜妹曾分給孫女一人一塊土地，但我沒有
    分到土地，徐宜妹就說以300 萬元補貼我，另1筆我提領193
    萬6,656元後，再拿現金6萬3,344元湊足200萬元後匯款至我
    母親廖沈秋妹帳戶，作為徐宜妹清償之前因為要買另一塊土
    地而向廖沈秋妹借貸的200萬元」等語（見99年度他字第174
    8 號卷第34至35頁）、證人廖沈秋妹到庭供稱：「廖清光是
    我小叔，廖金榮是我親生兒子，過繼給廖清光，我當時有拿
    200萬元借徐宜妹，上揭200萬元是徐宜妹要還我的款項」等
    語（見99年度他字第1748號卷第37頁）、證人即聲請人之胞
    兄廖清亮到庭證稱：「廖沈秋妹是我太太，廖清光是我弟弟
    ，廖金榮是我的親兒子，過繼給廖清光，我知道徵收土地一
    事，大家都會把賺的錢奉養給徐宜妹，土地是徐宜妹借用廖
    清光的名義購買」等語（見99年度他字第1748號卷第37頁）
    、證人即聲請人之胞妹劉范桂英到庭供稱：「我是徐宜妹的
    女兒，廖清亮是我大哥，廖清光是我二哥，被徵收的土地是
    徐宜妹買的，是借用廖清光名義買的」等語（見99年度他字
    第1748號卷第37頁）、證人即聲請人之連襟劉興廣到庭供稱
    ：「我與劉范桂英是夫妻關係，廖清光是我連襟，我知道徵
    收土地一事，當時我們有開家庭會議，是大家把錢給徐宜妹
    ，由徐宜妹出錢，借用廖清光名義購買土地，因為土地是借
    用廖清光名義購買，一定要用廖清光戶頭領取土地徵收補償
    金，我知道該帳戶是徐宜妹保管」等語（見99年度他字第17
    48號卷第37至38頁）綦詳，核與被告廖金榮前揭所辯情節大
    致相符。本院綜觀證人徐宜妹、廖玉嬌、廖沈秋妹、廖清亮
    、劉范桂英、劉興廣等人於檢察事務官詢問時所為之供述，
    均具體、明確，且互核一致，並無出入，又證人徐宜妹為聲
    請人廖清光之母，證人廖玉嬌為聲請人之姪女，證人廖沈秋
    妹係聲請人之兄嫂，證人廖清亮係聲請人之胞兄，證人劉范
    桂英係聲請人之胞妹，證人劉興廣則係聲請人之連襟，彼此
    間具有特殊親屬關係，基於我國傳統人倫觀念，衡情證人等
    人應無誣設構陷聲請人、故為不實陳述之可能，本件卷存資
    料內亦查無任何積極證據足以證明證人等人之陳述係屬虛偽
    ，或有足以令人顯信其等供述為不可採之品行證據或前科證
    據存在，況聲請人廖清亮及告訴代理人於檢察事務官詢問時
    ，就證人徐宜妹、廖玉嬌、廖沈秋妹、廖清亮、劉范桂英、
    劉興廣等人上開陳詞當庭均未事爭執或表示任何疑義，聲請
    人復自承系爭臺灣銀行竹北分行帳戶內之款項確為徵收土地
    之補償金等語（見99年度他字第1748號卷第38頁），在在足
    見證人徐宜妹、廖玉嬌、廖沈秋妹、廖清亮、劉范桂英、劉
    興廣等人所述內容應與事實相符，可以採信。是以，系爭臺
    灣銀行竹北分行帳戶於證人徐宜妹出資並借用聲請人名義購
    買土地之初，既為證人徐宜妹所支配、使用，且帳戶存摺、
    印章等物均交由徐宜妹管領，而豐邑公司匯入該帳戶用以購
    買「新竹縣縣治遷建第二期區段徵收申請優先買回土地」權
    利之第一期、第二期買賣價款，實際上亦應歸證人徐宜妹所
    有，則證人廖玉嬌於92年2 月18日受證人徐宜妹委託，攜帶
    系爭臺灣銀行竹北分行帳戶之存摺及聲請人廖清光印章，以
    聲請人名義蓋印、填寫取款、存入憑條，自系爭臺灣銀行竹
    北分行帳戶提領、匯出上開款項，悉屬證人徐宜妹基於系爭
    臺灣銀行竹北分行帳戶內金錢實際所有人身分所為合法權利
    之行使，且證人徐宜妹、廖玉嬌該等正當權利之行使自始即
    與被告廖金榮毫無關涉，基此即難認被告廖金榮有何侵占、
    行使偽造私文書等犯行。從而，被告廖金榮辯稱其無告訴意
    旨所指之侵占及行使偽造私文書等犯行，應屬信而有徵。至
    聲請人廖清光指摘於偵查中曾聲請傳喚其養女廖淑靜、其妻
    即被告廖金榮之養母廖龍秋娥到庭，欲證明被告謀奪財產之
    後遺棄養父、母之惡行等事實而未獲准一節，然此部分與本
    案待證事實並無重要關係，自無傳喚調查之必要。臺灣新竹
    地方法院檢察署檢察官及臺灣高等法院檢察署檢察長同此意
    旨，遞為不起訴處分及駁回再議之處分，核無違法、失當之
    處，聲請人再聲請交付審判，即屬無據。
(三)、聲請意旨雖另謂聲請人廖清光於偵訊時因語言不通且不識字
    ，故不甚了解提問，就此為確切之答覆及陳述，顯然遭檢察
    官誤解聲請人自認系爭臺灣銀行竹北分行帳戶存摺、印鑑均
    交由母親徐宜妹保管，且帳戶內金錢亦為徐宜妹所有之誤謬
    等語，然查聲請人廖清光於臺灣新竹地方法院檢察署檢察官
    偵查期間，乃先後委任陳宗佑律師、黃照律師為告訴代理
    人，嗣由黃照律師陪同於99年11月16日接受檢察事務官詢
    問，此有刑事委任狀2 紙、99年11月16日詢問筆錄乙份在卷
    可稽（見99年度他字第1748號卷第17頁、第30頁、第32至38
    頁），據此，聲請人廖清光既偕同具有法律專業背景之律師
    在場而應訊，告訴代理人諒已當庭就聲請人有利、不利之情
    形均予注意，並得適時提醒、詳盡轉知，協助聲請人廖清光
    確實理解檢察事務官詢問內容之語句及真意，是聲請人廖清
    光於偵查中經檢察事務官一再確認其是否知悉系爭臺灣銀行
    竹北分行帳戶開立緣由、帳戶內金錢所有權誰屬等節，猶或
    稱不知道，或沈默不答，或反覆強調其不識字等語，應均屬
    明確知悉實施刑事訴訟程序公務員詢問意旨而出於自由意志
    下所為陳述，難認有何遭誤解之虞。又原檢察官所為不起訴
    處分，係以聲請人之指訴，證人徐宜妹、廖玉嬌、廖沈秋妹
    、廖清亮、劉興廣等人之供述，以及買賣契約書、系爭臺灣
    銀行竹北分行存摺交易明細資料、取款憑條、存入憑條等件
    互為勾稽，為其論斷之基礎，因認系爭臺灣銀行竹北分行帳
    戶確為證人徐宜妹支配使用，帳戶內金錢實際上亦係證人徐
    宜妹所有，被告廖金榮所辯系爭臺灣銀行竹北分行帳戶內金
    錢之提領、轉匯均非伊所為等語堪以採信，其被訴之犯罪嫌
    疑尚屬不足，業如前述，並非專以聲請人廖清光前後不一之
    指述而為有利於被告廖金榮之認定，且自該等論敘所示形式
    上加以觀察，均無何違背經驗法則或論理法則之處，聲請意
    旨此部分所指，實不足採。
(四)、另聲請人於聲請交付審判時，指訴被告廖金榮與證人廖玉嬌
    將聲請人系爭臺灣銀行竹北分行帳戶內之款項分2次匯出300
    萬元及193萬6,656元於廖沈秋妹及廖玉嬌名下帳戶，並未注
    意94年12月31日前遺產及贈與稅法第22條贈與人贈與稅免稅
    額每年100 萬元之規定，且未辦理贈與稅申報，致使聲請人
    遭財政部臺灣省北區國稅局93年度財贈字第H1Ｚ00000000000
    號處分書以短漏贈與稅為由，處以33萬7,000 元之罰鍰，倘
    若如證人徐宜妹所言，聲請人帳戶內金錢均為伊所有，即為
    利用聲請人為存款名義人者，應會留意運用不致損及聲請人
    權益莫名令聲請人受罰，以免爾後須賠償損害，始合於常情
    ，故本案應係被告廖金榮及證人廖玉嬌為求將財物早日得手
    ，不顧聲請人可能之贈與稅負擔以及漏稅處罰，不依常情逐
    年匯款分產以避稅，亦未為聲請人申報贈與稅或通知其申報
    ，致使聲請人受國稅局課處罰鍰等語，惟聲請人就此部分並
    未於偵查中提出，乃屬告訴人新提出之證據，揆諸首揭聲請
    交付審判制度之立法精神，本院自不得就原偵查卷宗內顯現
    之證據以外之範圍及聲請人新提出之證據再為調查，附此說
    明。
(五)、至於聲請意旨所指其餘各節，或屬聲請人片面之法律思維，
    或為個人臆測之詞，或與本案無必然之直接關係，亦不見有
    何明確證據以實其說，自均不能以其單純指訴為被告廖金榮
    不利之認定，遽認被告涉有侵占、行使偽造私文書等不法而
    科以刑責。
七、綜合上情，前開所示聲請人原告訴意旨所指被告涉嫌侵占、
    行使偽造私文書部分，已無從為被告有犯罪嫌疑之認定，原
    不起訴處分書均已詳細論列說明，聲請人提起再議後，亦經
    臺灣高等法院檢察署檢察長詳述法律上之理由予以指駁，本
    院認前開不起訴處分及駁回再議處分書，均已就聲請人所指
    各項證據予以調查說明，且對照卷內資料，並無其他積極證
    據可資證明被告有何聲請人所指述之犯行，又上揭不起訴處
    分、駁回再議之理由，復無何違背經驗法則、論理法則或其
    他證據法則之情事，是認臺灣新竹地方法院檢察署檢察官對
    被告為不起訴處分、臺灣高等法院檢察署檢察長駁回聲請人
    再議之處分，均屬正當，聲請人猶執前詞指摘原處分不當，
    請求予以裁定交付審判，顯無理由，應予駁回。
八、依刑事訴訟法第258條之3第2 項前段，裁定如主文。
中    華    民    國    100   年     5    月    23    日
                  刑事第三庭  審判長法  官  魏瑞紅
                                    法  官  周美玲
                                    法  官  林惠君
以上正本證明與原本無異。
如不服本裁定，應於裁定送達後5日內向本院提出抗告狀。
中    華    民    國    100   年    5    月    23     日
                                    書記官  蔣淑君